臺灣高等法院臺中分院刑事判決
110年度上訴字第1998號

上  訴  人  
即  被  告  劉俊義
選任辯護人  吳建寰律師（法扶律師）
上列上訴人因毒品危害防制條例案件，不服臺灣臺中地方法院11
0年度訴字第868號中華民國110年9月15日第一審判決（起訴案號
：臺灣臺中地方檢察署110年度偵字第11391號），提起上訴，本
院判決如下：
    主  文
上訴駁回。
    犯罪事實
一、劉俊義明知甲基安非他命係政府依據毒品危害防制條例所公
    告列管之第二級毒品，依法不得持有、販賣，竟仍意圖營利
    ，基於販賣第二級毒品甲基安非他命之各別犯意，以其所有
    扣案如附表二編號2所示之行動電話與杜○○聯絡後，分別於
    如附表一編號1、2所示之時間、地點，販賣並交付甲基安非
    他命與杜○○，並分別收取如附表一編號1、2所示之價金，而
    完成各次交易。嗣因杜○○至臺灣臺中地方檢察署採尿結果呈
    現甲基安非他命陽性反應，經杜○○供述其毒品來源為通訊軟
    體微信暱稱「明諭」之人，並自願配合查緝上游，遂與劉俊
    義聯絡毒品交易事宜，並與之相約於如附表一編號3所示之
    時間在杜○○位於臺中市○○區○○路000號之住處附近碰面後，
    杜○○稱要前往臺中市○○區○○路000巷0號1樓7-11統一超商太
    平振福店領錢，隨後在超商店內交付新臺幣(下同)3,000元
    與劉俊義，準備向劉俊義拿取甲基安非他命之際，劉俊義旋
    為埋伏之員警表明身分當場查獲，而販賣第二級毒品未遂，
    並扣得如附表二、附表三編號1所示之物。
二、案經臺中市政府警察局太平分局報告臺灣臺中地方檢察署檢
    察官偵查起訴。
    理  由
壹、證據能力部分
一、本案以下引用上訴人即被告劉俊義（下稱被告）以外之人於
    審判外所為陳述之供述證據，檢察官、被告及辯護人於本院
    審理時均表示同意有證據能力（見本院卷第147頁），且迄
    本院言詞辯論終結前，均未聲明異議，本院審酌該等證據製
    作時之情況，並無違法不當或證明力明顯過低之瑕疵，以之
    作為證據應屬適當，依刑事訴訟法第159條之5第2項之規定
    ，認為均得作為證據。
二、本判決所引用之非供述證據，查無有何違反法定程序作成或
    取得之情形，且經本院依刑事訴訟法第164條、第165條踐行
    物證、書證之調查程序，自得採為證據。
貳、認定犯罪事實所憑之證據及理由
一、訊據被告對上開犯罪事實迭於偵查及原審及本院審理中坦認
    在卷（見他卷第276至277頁、原審卷第236頁、本院卷第153
    頁），核與證人杜○○於警詢、偵查中之指證（見他卷第13頁
    、第73頁、第228至230頁）均相符合，此外，並有指認犯罪
    嫌疑人紀錄表、自願受搜索同意書、臺中市政府警察局太平
    分局搜索及扣押筆錄、扣押物品目錄表、現場蒐證及扣案物
    品照片5張、杜○○與被告微信對話紀錄翻拍畫面14張、衛生
    福利部草屯療養院110年4月12日草療鑑字第1100400038號鑑
    驗書1份在卷可稽(見他卷第75至81頁、第83頁、第85至89頁
    、第91頁、第115至119頁、第109頁、第233至253頁，偵卷
    第283頁)，復有如附表二、如附表三編號1所示之物扣案可
    資佐證，足徵被告自白應與事實相符，可以採信。
二、販賣毒品乃違法行為，且無公定價格可言，本可任意分裝，
    增減份量與純度，每次買賣之價格、數量，亦可能隨雙方關
    係深淺、資力、需求量、對行情之認知、來源是否充裕、查
    緝是否嚴謹、購買者被查獲時供出來源之可能風險之評估等
    因素，機動調整，非可一概論之。被告與購毒者杜○○並無特
    殊情誼或至親關係，若非有利可圖，殆無甘冒為警查獲之風
    險，先後積極聯繫並交付第二級毒品甲基安非他命與杜○○之
    可能。況被告於原審審理時供認：販賣毒品是為從中抽取毒
    品施用等語（見原審卷第236頁），足見有牟利之實，自堪
    認有營利意圖甚明。
三、綜上，本案事證明確，被告犯行堪以認定，應依法論科。
參、論罪科刑
一、按刑事偵查技術上所謂之「釣魚偵查」，係指對於原已犯罪
    或具有犯罪故意之人，以設計引誘之方式，使其暴露犯罪事
    證，而加以逮捕或偵辦而言，此純屬偵查犯罪技巧之範疇，
    並未違反憲法對於基本人權之保障，且於公共利益之維護有
    其必要性存在，故依「釣魚」方式所蒐集之證據資料，原則
    上非無證據能力。而所謂「陷害教唆」，則指行為人原不具
    犯罪之故意，純因司法警察之設計教唆，始萌生犯意，進而
    實行犯罪構成要件之行為者而言，因係以引誘或教唆犯罪之
    不正當手段，使原無犯罪故意之人因而萌生犯意，實行犯罪
    行為，再進而蒐集其犯罪之證據，予以逮捕偵辦，此種誘人
    犯罪之手段顯已違反憲法對於基本人權之保障，且已逾越偵
    查犯罪之必要程度，對於公共利益之維護並無意義，其因此
    所取得之證據資料，應不具有證據能力。又於俗稱「釣魚」
    或「誘捕偵查」之情形，因毒品買者為協助警察辦案佯稱購
    買，而將販賣者誘出以求人贓俱獲，因其無實際買受之真意
    ，且在警察監視之下伺機逮捕，事實上亦不能真正完成買賣
    ，則該次行為，僅能論以販賣未遂（最高法院100年度台上
    字第4498號判決意旨參照）。另行為人如原即有販賣毒品營
    利之犯意，雖因經警設計誘捕，致實際上不能完成毒品交易
    ，然因其原即具有販賣毒品之意思，客觀上又已著手於販賣
    行為，仍應論以販賣毒品未遂罪（最高法院102年度台上字
    第3427號判決意旨參照）。本件被告如附表一編號3所示之
    犯行，係基於販賣第二級毒品甲基安非他命以營利之犯意，
    與配合員警佯裝買家之杜○○洽談買賣毒品之標的物與價金等
    買賣要素，並攜帶甲基安非他命到場交易，顯已著手實施販
    賣第二級毒品犯行，惟杜○○係為配合員警實施誘捕偵查佯為
    買家，以求人贓俱獲，無實際買受真意，事實上不能真正完
    成買賣，則被告就該次販賣行為，僅能論以販賣第二級毒品
    未遂。
二、按甲基安非他命係毒品危害防制條例第2條第2項第2款所列
    管之第二級毒品，依法不得持有、販賣。是核被告就如附表
    一編號1、2所為，均係犯毒品危害防制條例第4條第2項之販
    賣第二級毒品罪，如附表一編號3所為，係犯毒品危害防制
    條例第4條第6項、第2項之販賣第二級毒品未遂罪。被告各
    次因販賣而持有第二級毒品之低度行為，分別為其販賣第二
    級毒品之高度行為所吸收，不另論罪。被告所犯前開各次犯
    行，犯意各別、行為互殊，均應分論併罰。
三、被告前因違反毒品危害防制條例案件，經臺灣臺中地方法院
    以99年度訴字第2756號分別判處有期徒刑1年、8月，應執行
    有期徒刑1年7月，嗣經上訴，經本院以100年度上訴字第448
    號駁回上訴而確定；再因違反毒品危害防制條例案件，經臺
    灣臺中地方法院以100年度簡字第276號判處有期徒刑5月（
    共2罪），應執行有期徒刑8月確定；復因違反毒品危害防制
    條例案件，經臺灣臺中地方法院以100年度訴字第3241號分
    別判處有期徒刑10月、6月，應執行有期徒刑1年2月確定。
    上開案件，再經同法院以101年度聲字第841號裁定合併定其
    應執行之刑為有期徒刑2年10月確定（下稱第1案）。另因違
    反毒品危害防制條例案件，經臺灣臺中地方法院以100年度
    訴字第2289號分別判處有期徒刑1年1月、9月，應執行有期
    徒刑1年8月確定（下稱第2案）。上開1、2案接續執行，嗣
    於103年11月12日假釋出監付保護管束，惟因其於假釋期間
    再犯罪，經撤銷假釋，應執行殘刑有期徒刑11月22日，於10
    6年1月23日執行完畢，有臺灣高等法院被告前案紀錄表在卷
    為憑，是被告受有期徒刑執行完畢後5年以內，故意再犯本
    件有期徒刑以上之罪，為累犯，考量被告前有多次毒品案件
    之前案紀錄，經徒刑執行完畢後，理應產生警惕作用，返回
    社會後能因此自我控管，竟又犯本案販賣第二級毒品罪，足
    見其未能根絕與毒品犯罪之聯繫，對於刑罰之反應力薄弱，
    甚為明顯，且有特別惡性，依累犯規定加重其刑，並無罪刑
    不相當或違反比例原則之過苛情事，參照司法院大法官釋字
    第775號解釋意旨，認除法定本刑無期徒刑部分不得加重外
    ，應依刑法第47條第1項規定，加重其刑。被告上訴及辯護
    人辯護意旨主張被告所犯前案與本案之犯罪本質並不相同，
    如依累犯加重其刑，不符上開大法官解釋意旨，故不應依累
    犯加重其刑云云，尚乏依據。
四、被告如附表一編號3所為，已著手於販賣第二級毒品行為之
    實行，惟佯裝買家之杜○○自始並無向被告購毒之真意，被告
    則在警員埋伏監視下遭到逮捕，而未生交易成功之既遂結果
    ，應屬未遂犯，依刑法第25條第2項規定，按既遂犯之刑減
    輕其刑。
五、又被告於偵查及原審、本院審理時，就如附表一編號1至3所
    示犯行，均自白前揭犯行，已如前述，均應依毒品危害防制
    條例第17條第2項規定減輕其刑。且被告所犯同時有前揭刑
    之加重及減輕事由，除法定刑為無期徒刑部分不得加重之外
    ，就其餘部分則依法先加後減之（如附表一編號1、2部分）
    或先加後遞減之（如附表一編號3部分)。
六、按毒品危害防制條例第17條第1項規定：「犯第4條至第8條
    、第10條或第11條之罪，供出毒品來源，因而查獲其他正犯
    或共犯者，減輕或免除其刑。」經查，本案並無因被告供述
    而查獲毒品上手之情形，有臺灣臺中地方檢察署110年5月26
    日中檢謀調110偵11391字第1109054722號函、臺中市政府警
    察局太平分局110年5月27日中市太分偵字第1100016018號函
    及職務報告、臺灣臺中地方檢察署110年7月12日中檢謀調11
    0偵11391字第1109066437號函、臺中市政府警察局太平分局
    110年7月19日中市警太分偵字第11100206111號函及職務報
    告（見原審卷第167至171頁、第215頁、第219至223頁）各1
    份附卷可佐。被告上訴意旨仍主張有供出上手為何○○並因而
    查獲，惟經本院再度函詢臺灣臺中地方檢察署，該署以中檢
    謀調110偵11391字第1109120312號函覆：「本署偵辦110年
    度偵字第11391號被告劉俊義違反毒品危害防制條例案件，
    並未因劉俊義之供述而查獲何○○或其他人販賣毒品之犯行。
    」，有上開函文附卷可按（見本院卷第137頁）。另依據卷
    附臺灣臺中地方檢察署110年度偵字第10426、10431號起訴
    書（見本院卷第115至124頁），何○○固然因販賣第二級毒品
    案件而經該署檢察官提起公訴，然販賣之對象並非被告，自
    亦難認有因被告之供述而查獲何○○之情形。至被告及辯護人
    雖請求傳訊證人何○○到庭進行交互詰問，惟查被告連購毒時
    間也無法確認，也沒有保存任何與何○○交易毒品之證據（見
    本院卷第145頁），不僅偵查機關難以發動偵查，遑論因而
    查獲，況本院並無犯罪偵查權限，亦難透過證人之交互詰問
    程序代替偵查作為，是本院認尚無傳訊證人何○○之必要，附
    此敘明。基上所述，被告本案犯行尚無毒品危害防制條例第
    17條第1項規定之適用，被告此部分上訴意旨亦不足採。
七、按刑法第59條規定之酌量減輕其刑，必須犯罪另有特殊之原
    因與環境，在客觀上足以引起一般同情，認為即使宣告法定
    最低度刑，猶嫌過重者，始有其適用。此所謂法定最低度刑
    ，固然包括法定最低本刑，惟遇有其他法定減輕事由時，則
    係指適用其他法定減輕事由減輕其刑後之最低度刑而言。倘
    被告另有其他法定減輕事由，應先適用該法定減輕事由減輕
    其刑後，猶認其犯罪之情狀顯可憫恕，即使科以該減輕後之
    最低度刑仍嫌過重者，始得適用刑法第59條規定酌量減輕其
    刑。本件被告所犯如附表一編號1、2所示之罪，經適用毒品
    危害防制條例第17條第2項等規定減輕其刑；所犯如附表一
    編號3所示之罪，經適用刑法第25條第2項、毒品危害防制條
    例第17條第2項等規定遞減輕其刑，相較原本之法定刑，均
    已減輕甚多，並無情輕法重之憾。再衡以被告前即有多項毒
    品前科，經執行完畢未久，竟無視政府反毒政策及宣導，仍
    為本案販賣毒品犯行，所為嚴重危及國人身心健康及社會秩
    序，復考量被告本應依循正軌獲取所得，其販賣毒品以求牟
    利之作為，相較於安分守己正當工作者，顯無法引起一般人
    之同情或憫恕，自無再依刑法第59條規定減輕其刑之餘地，
    被告上訴意旨仍主張本案有情輕法重之情形，應依刑法第59
    條酌量減輕其刑乙節，並不足採。
肆、本院之判斷
一、原審認被告本件事證明確，適用刑事訴訟法第299條第1項前
    段，毒品危害防制條例第4條第2項、第6項、第17條第2項、
    第18條第1項前段、第19條第1項、刑法第11條、第47條第1
    項、第25條第2項、第51條第5款、第38條之1第1項前段、第
    3項等規定，並審酌被告未思以正途謀生，明知甲基安非他
    命係法律所列管之第二級毒品，對於國民健康及社會秩序之
    影響甚鉅，為國法所厲禁，並經政府、媒體、教育機構廣為
    宣導，猶漠視法令禁制，為圖不法利益而恣意販賣第二級毒
    品，毒害他人，原應嚴予非難，惟衡酌其販賣次數、所得及
    交付毒品之數量均非多，犯後復能坦承所為，且配合偵辦，
    堪認其犯後態度良好，兼衡其犯罪之動機、目的、手段、所
    生危害，及自述之智識程度、家庭經濟生活狀況（見原審卷
    第236頁）等一切情狀，分別量處如附表一所示之刑，並定
    應執行有期徒刑6年4月。暨認扣案如附表二編號1所示之物
    ，經送驗檢出第二級毒品甲基安非他命成分，有前揭衛生福
    利部草屯療養院鑑驗書可佐(見偵卷第283頁)，而其外包裝
    袋與所包裝之甲基安非他命，難以完全析離，亦無析離之實
    益與必要，均應依毒品危害防制條例第18條第1項前段規定
    ，於被告所犯如附表一編號3販賣第二級毒品未遂罪刑項下
    併予宣告沒收銷燬之；扣案如附表二編號2所示之iPhone行
    動電話1支，係被告聯絡本案販賣第二級毒品甲基安非他命
    之用，應依毒品危害防制條例第19條第1項規定，於被告所
    犯如附表一編號1至3所示各罪刑項下宣告沒收；未扣案如附
    表一編號1、2「交易金額」欄所示被告販賣第二級毒品之犯
    罪所得，應依刑法第38條之1第1項前段、第3項規定，於如
    附表一編號1、2所示販賣第二級毒品各罪刑項下宣告沒收，
    於全部或一部不能沒收時，追徵其價額。經核原判決認事用
    法均無違誤，量刑、定刑亦屬妥適，應予維持。
二、被告上訴意旨略以：⑴本件不應依累犯之規定加重其刑，且
    應依刑法第59條、毒品危害防制條例第17條第1項等規定減
    輕其刑；⑵本件原審所量處之刑度及所定之應執行刑，參照
    另案判決及被告販賣之對象僅一人、販賣數量不多，且有供
    出上手等情節，有過重的情形，請求撤銷原審判決等語。惟
    查：
　⒈按刑罰之量定，屬法院自由裁量之職權行使，應審酌刑法第5
    7條所列各款事由及一切情狀，為酌量輕重之標準，並非漫
    無限制；量刑輕重係屬事實審法院得依職權自由裁量之事項
    ，苟已斟酌刑法第57條各款所列情狀而未逾越法定刑度，不
    得遽指為違法；且在同一犯罪事實與情節，如別無其他加重
    或減輕之原因，下級審量定之刑，亦無過重或失輕之不當情
    形，則上級審法院對下級審法院之職權行使，原則上應予尊
    重（最高法院72年度臺上字第6696號、75年度臺上字第7033
    號判例意旨參照）。又個案之裁量判斷，除非有全然喪失權
    衡意義或其裁量行使顯然有違比例、平等諸原則之裁量權濫
    用之情形，否則縱屬犯罪類型雷同，仍不得將不同案件裁量
    之行使比附援引為本案之量刑輕重比較，以視為判斷法官本
    於依法獨立審判之授權所為之量情裁奪有否裁量濫用之情事
    。此與所謂相同事務應為相同處理，始符合比例原則與平等
    原則之概念，迥然有別（最高法院100年度台上字第21號判
    決意旨參照）。查原審就被告所犯附表一所示犯行，已參酌
    上開理由，並具體斟酌刑法第57條各款所列情形，且未逾法
    定刑之範圍，復未濫用自由裁量之權限，亦與罪刑相當原則
    、比例原則無違，要無輕重失衡或偏執一端之情形，量刑尚
    屬妥適。至辯護人所引用之另案判決，因個案情節本有所不
    同，參照上開說明，自不得比附援引為本案之量刑、定刑輕
    重比較。
　⒉次按數罪併罰之定應執行之刑，係出於刑罰經濟與責罰相當
    之考量，並非予以犯罪行為人或受刑人不當之利益，為一種
    特別的量刑過程，相較於刑法第57條所定科刑時應審酌之事
    項係對一般犯罪行為之裁量，定應執行刑之宣告，乃對犯罪
    行為人本身及所犯各罪之總檢視，除應考量行為人所犯數罪
    反應出之人格特性，並應權衡審酌行為人之責任與整體刑法
    目的及相關刑事政策，在量刑權之法律拘束性原則下，依刑
    法第51條第5款之規定，採限制加重原則，以宣告各刑中之
    最長期為下限，各刑合併之刑期為上限，但最長不得逾30年
    ，資為量刑自由裁量權之外部界限，並應受法秩序理念規範
    之比例原則、平等原則、責罰相當原則、重複評價禁止原則
    等自由裁量權之內部抽象價值要求界限之支配，使以輕重得
    宜，罰當其責，俾符合法律授與裁量權之目的，以區別數罪
    併罰與單純數罪之不同，兼顧刑罰衡平原則。本院審酌被告
    所犯附表一所示之各罪類型相同、行為態樣、手段均相似，
    及各次犯罪之時空密接程度、罪責相當性與比例原則等情，
    而為整體評價後，認原審就被告所宣告之刑，於各刑合併之
    刑期13年3月之上限，及各刑期中最長5年4月之下限間，定
    其應執行之刑有期徒刑6年4月，既未逾越法定刑度，復未違
    反比例、平等諸原則，已兼顧刑罰衡平，而無濫用自由裁量
    之權限，所為定執行刑核無不當或違法，且無輕重失衡之情
    形，自應予尊重。
　⒊另上開⑴部分，亦分據本院於理由欄參之三、六、七說明，被
    告此部分上訴意旨，亦不足採。
　⒋綜上所述，本件被告上訴意旨所陳均無足採，其上訴為無理
    由，應予駁回。　
據上論結，應依刑事訴訟法第368條，判決如主文。
本案經檢察官陳文一提起公訴，檢察官郭景東到庭執行職務。
中　　華　　民　　國　　110 　年　　12　　月　　28　　日
            刑事第九庭   審判長法　官　紀  文  勝
                               法　官  姚  勳  昌
                               法　官  紀  佳  良 
以上正本證明與原本無異。
如不服本判決應於收受送達後20日內向本院提出上訴書狀，其未
敘述上訴理由者，並得於提起上訴後20日內向本院補提理由書狀
（均須按他造當事人之人數附繕本）「切勿逕送上級法院」。因
疫情而遲誤不變期間，得向法院聲請回復原狀。 

                               書記官  洪  鴻  權 
　　　　　　　　　　　　　　　 
中　　華　　民　　國　　110 　年　　12　　月　　28　　日
附表一
編號   時間 　(民國) 地點 販賣對象    販賣方式(新臺幣) 交易金額(新臺幣)  主     文 1 110年2月4日12時35分許 臺中市○○區○○路000巷0號1樓統一超商太平振幅店外 杜○○ 劉俊義於110年2月3日21時32分許起，以其所使用之行動電話內建之通訊軟體微信（暱稱「明諭」），與杜○○微信（暱稱「杜杜」）聯繫後，於左列時間、地點，販賣並交付第二級毒品甲基安非他命與杜○○，並向杜○○收取6,500元之價金。 6,500元 劉俊義犯販賣第二級毒品罪，累犯，處有期徒刑伍年肆月。扣案如附表二編號2所示之物沒收；未扣案犯罪所得新臺幣陸仟伍佰元沒收之，於全部或一部不能沒收或不宜執行沒收時，追徵其價額。 2 110年3月14日15時4分許、同年月15日22時11分許 臺中市○○區○○路000號杜○○住處外 杜○○ 劉俊義於110年3月13日21時13分起，以其所使用之行動電話內建之通訊軟體微信，與杜○○聯繫後，於左列時間、地點，販賣並交付第二級毒品甲基安非他命2.2公克與杜○○，並向杜○○收取6,500元之價金，復於翌（15日）日22時11分許，在左列杜○○住處外，再次交付剩餘之0.8公克甲基安非他命1包與杜○○。 6,500元 劉俊義犯販賣第二級毒品罪，累犯，處有期徒刑伍年肆月。扣案如附表二編號2所示之物沒收；未扣案犯罪所得新臺幣陸仟伍佰元沒收之，於全部或一部不能沒收或不宜執行沒收時，追徵其價額。 3 110年3月29日17時19分許 臺中市○○區○○路000巷0號1樓統一超商太平振福店 杜○○ 因杜○○自願配合警方實施誘捕偵查，先由杜○○於110年3月29日12時10分許起，以通訊軟體微信與劉俊義聯繫毒品交易，嗣雙方約定於左列時間至杜○○住處附近碰面，杜○○則稱要前往左列地點領錢，杜○○即於同日17時35分許，在左列地點內交付現金3,000元給劉俊義，準備向劉俊義拿取甲基安非他命，劉俊義旋為埋伏之員警表明身分當場查獲而販賣未遂。 3,000元 劉俊義犯販賣第二級毒品未遂罪，累犯，處有期徒刑貳年柒月。扣案如附表二編號1所示之物沒收銷燬，如附表二編號2所示之物沒收。 


附表二
編號 扣案物品名稱 數量       備註 1 第二級毒品甲基安非他命 1包 扣案晶體檢出結果為第二級毒品甲基安非他命（Metham phetamine），送驗數量0.9727公克，驗餘淨重0.9647公克【衛生福利部草屯療養院110年4月12日草療鑑字第1100400038號鑑驗書（見110年度偵字第11391號卷第283頁）】 2 金色iPHONE行動電話(含SIM卡1張) 1支 聯絡本案販賣毒品之用 

附表三
編號 扣案物品名稱 數量       備註 1 新臺幣仟元鈔票 3張 RY209273FT、TW749184FP、TW484034DN 2 黑色iPHONE行動電話(含SIM卡1張) 1支 與本案犯罪無關